臺灣臺南地方法院民事判決　　　　　　　 94年度訴更字第2號
原　　　告　甲○○
被　　　告　乙○○
上列被告因妨害家庭案件，原告提起刑事附帶民事訴訟請求侵權
行為損害賠償，由本院刑事庭移送前來，經本院裁定後由臺灣高
等法院臺南分院發回更審，本院於民國94年4月13日言詞辯論終
結，判決如下：
    主　文
被告應給付原告新台幣壹佰萬元，及自民國九十三年六月二十八
日起至清償日止，按週年利率百分之五計算之利息。
原告其餘之訴駁回。
訴訟費用由被告負擔五分之二，餘由原告負擔。
本判決原告勝訴部分於原告以新台幣參拾肆萬元為被告供擔保後
，得假執行；但被告如於假執行標的物拍定、變賣前以新台幣壹
佰萬元為原告預供擔保後，得免為假執行。
原告其餘假執行之聲請駁回。
    事實及理由
一、本件原告起訴主張：原告甲○○於民國78年4月15日與被告
    乙○○結婚，婚後育有2子，家庭生活和樂，詎被告與訴外
    人周寶惠相識後，即迷戀訴外人周寶惠而疏於照顧家庭，並
    連續於92年9月21日凌晨2時許及同年月25日凌晨2時35分許
    ，在台南縣歸仁鄉○○○街36號原告與被告之住處臥房內，
    與訴外人周寶惠通姦2次，破壞原告婚姻之幸福美滿，不法
    侵害原告基於配偶關係之身分法益而情節重大，致原告身心
    備感痛苦，精神受創甚劇；訴外人周寶惠之相姦犯行，業經
    臺灣臺南地方法院檢察署檢察官以93年度偵字第253號聲請
    簡易判決處刑，並經本院刑事庭以93年度簡上字第110號判
    處有期徒刑3月確定在案，爰依侵權行為之法律關係，提起
    本件訴訟，請求被告應給付原告非財產上之損害賠償等語。
    並聲明：（一）被告應給付原告新台幣（下同）2,500,000
    元，及自起訴狀繕本送達翌日起至清償日止，按週年利率百
    分之5計算之利息。（二）願供擔保，請准宣告假執行。
二、被告則以：對刑事判決認定伊與訴外人周寶惠通姦之事實不
    爭執，但原告所請求之金額過高，伊無法負擔等語，資為抗
    辯。並聲明：原告之訴及假執行之聲請均駁回，如受不利之
    判決，願供擔保請准免為假執行。
三、原告主張其於78年4月15日與被告結婚，婚後育有2子，家庭
    生活和樂，詎被告與訴外人周寶惠相識後，即迷戀訴外人周
    寶惠而疏於照顧家庭，並連續於92年9月21日凌晨2時許及同
    年月25日凌晨2時35分許，在台南縣歸仁鄉○○○街36號原告
    與被告住處臥房內，與訴外人周寶惠通姦2次之事實，為被
    告所是認，且有原告提出之錄影帶翻拍照片14張在卷可證，
    另訴外人周寶惠與被告相姦之妨害家庭犯行，業經本院刑事
    庭判處罪刑確定，亦經本院依職權調取93年度簡上字第110
    號妨害家庭刑事案卷查閱無訛，自堪信原告之主張為真實。
四、按因故意或過失，不法侵害他人之權利者，負損害賠償責任
    ；次按不法侵害他人之身體、健康、名譽、自由、信用、隱
    私、貞操，或不法侵害其他人格法益而情節重大者，被害人
    雖非財產上之損害，亦得請求賠償相當之金額。此項規定，
    於不法侵害他人基於父、母、子、女或配偶關係之身分法益
    而情節重大者，準用之，民法第184條第1項前段及第195條
    第1項、第3項分別定有明文；復按通姦足以破壞夫妻間之共
    同生活，而非法之所許，此從公序良俗之觀點可得斷言，不
    問所侵害係何權利，對於配偶之他方應構成共同侵權行為。
    婚姻係以夫妻之共同生活為其目的，配偶應互相協力保持其
    共同生活之圓滿安全及幸福，而夫妻互守誠實，係為確保其
    共同生活之圓滿安全及幸福之必要件條件，故應解為配偶因
    婚姻契約而互負誠實之義務，配偶之一方行為不誠實，破壞
    共同生活之圓滿安全及幸福者，即為違反因婚姻契約之義務
    而侵害他方之權利（最高法院著有55年台上字第2053號判例
    意旨參照）。經查：
（一）被告與訴外人周寶惠之通姦行為，已破壞原告家庭生活之
      圓滿幸福，使原告苦心經營之婚姻因此破碎，原告於婚姻
      關係中遭此事故，難免受到週遭親朋之指點竊論，極為不
      堪，且被告因認識訴外人周寶惠而背棄婚姻，俟原告發現
      其與訴外人周寶惠通姦生子後，被告仍不知回心轉意，更
      棄原告與其子女於不顧，現仍心繫眷戀訴外人周寶惠等情
      ，亦據原告陳明在卷，此自令原告身心受創，足見原告精
      神上所受打擊甚大，其所受精神上之痛苦，難以言喻，是
      揆諸上開規定及判例意旨，被告自應負侵權行為損害賠償
      責任。從而，原告請求被告賠償其所受非財產上之損害即
      精神慰撫金，自屬有據。
（二）按不法侵害他人之人格權，被害人受有非財產上損害，請
      求加害人賠償相當金額之慰撫金時，法院對於慰撫金之量
      定，應斟酌實際加害情形、所造成之影響、被害人痛苦之
      程度、兩造之身分地位經濟情形及其他各種狀況，以核定
      相當之數額（最高法院47年台上字第1221號、51年台上字
      第223號判例意旨參照）。經查，原告原本就讀嘉南藥理
      科技大學，目前休學中，現任職於美商默沙東藥廠股份有
      限公司台灣分公司，其93年度之薪資所得為1,685,075元
      ，名下擁有自小客車1部，並投資華隆股份有限公司、森
      鉅科技材料股份有限公司及國喬石油化學股份有限公司，
      投資金額合計為82,020元；被告則係空軍通信電子專科學
      校畢業、現從事洗車機製造行業，每月薪資約為65,000元
      ，其93年度之利息、薪資及股利所得額合計為1,458,532
      元，名下擁有房屋及土地各1筆，並投資嘉峰股份有限公
      司、嘉馬股份有限公司及嘉旅股份有限公司，投資金額合
      計為4,400,000元等情，業據兩造分別陳明，並經本院依
      職權向財政部臺灣省南區國稅局台南縣分局查詢明確，有
      該所於94年3月24日函送之兩造歸戶財產查詢單1份在卷可
      參。本院斟酌前述兩造之身分地位、教育程度、經濟能力
      等情事，復參酌被告婚後因認識訴外人周寶惠而違反婚姻
      應負之誠實義務，與之通姦，並進而產下1子，被告對婚
      姻之背叛，及原告對與被告共組家庭所需之互信基礎全失
      ，已使原告家庭徹底破碎，此自令原告深受打擊，足見原
      告所受精神上之痛苦非微等一切情狀，認原告請求非財產
      上損害金額應以1,000,000元為適當，原告在此範圍內之
      主張，應屬有據，逾此部分之主張即難憑採。
（三）再按給付無確定期限者，債務人於債權人得請求給付時，
      經其催告而未為給付，自受催告時起，負遲延責任。其經
      債權人起訴而送達訴狀，或依督促程序送達支付命令，或
      為其他相類之行為者，與催告有同一之效力；遲延之債務
      ，以支付金錢為標的者，債權人得請求依法定利率計算之
      遲延利息。但約定較高者，仍從其約定利率；又應付利息
      之債務，其利率未經約定，亦無法律可據者，週年利率為
      百分之5，民法第229第2項、第233條第1項及第203條分別
      定有明文。查本件原告依侵權行為之法律關係請求被告賠
      償精神慰藉金，並未定有給付期限，又原告提起刑事附帶
      民事起訴狀繕本係於93年6月27日送達被告，有送達證書
      一紙在卷可佐（見93年附民字第110號損害賠償卷宗），
      是原告請求被告給付1,000,000元及自刑事附帶民事起訴
      狀繕本送達翌日即93年6月28日起至清償日止，按週年利
      率百分之5計算之遲延利息，核與上開規定相符，應予准
      許，逾上開部分之請求，為無理由，應予駁回。
五、兩造陳明願供擔保，聲請宣告假執行或免為假執行，經核原
    告勝訴部分，合於法律規定，爰分別酌定相當之擔保金額宣
    告之；原告其餘假執行之聲請，因訴之駁回而失所依據，不
    應准許。
六、本件事證已臻明確，兩造其餘攻擊防禦方法及舉證，核與本
    件判決結果無影響，爰不逐一論述，附此敘明。
七、結論: 原告之訴為一部有理由，一部無理由，依民事訴訟法
    第79條、第390條第2項、第392條第2項、第3項，判決如主
    文。
中　　華　　民　　國　　94　　年　　4 　　月　　27　　日
                  民事第四庭    審判長法　官  吳森豐
                                      法　官  鄭彩鳳
                                      法　官  孫淑玉
裕以上正本，係照原本作成。
如對本判決上訴，須於判決送達後20日內向本院提出上訴狀。
中　　華　　民　　國　　94　　年　　4　　月　　28　　日
                                      書記官　凌昇裕
